臺灣臺中地方法院刑事判決
110年度訴字第1861號
公  訴  人  臺灣臺中地方檢察署檢察官
被      告  梁聖偉


選任辯護人  蔡孟翰律師（法扶律師）
            張家榛律師（111年5月30日解任）
上列被告因違反毒品危害防制條例案件，經檢察官提起公訴（11
0年度偵字第1044號），本院判決如下：
    主    文
乙○○成年人與少年共同犯販賣第三級毒品而混合二種以上之毒品
未遂罪，處有期徒刑壹年貳月。扣案如附表所示之物均沒收。
    犯罪事實
一、乙○○為成年人，且知悉其友人林○佑（民國92年11月生，姓
    名年籍均詳卷，所涉販賣毒品罪嫌另經臺灣彰化地方法院少
    年法庭移送臺灣彰化地方檢察署檢察官）於行為時為未滿18
    歲之少年，而乙○○與少年林○佑均明知4-甲基甲基卡西酮、
    硝甲西泮均屬毒品危害防制條例第2條第2項第3款所規定之
    第三級毒品，不得販賣，竟與微信暱稱「中彰(營)」、「汽
    車精品(營)」之身分不詳之人，共同基於販賣第三級毒品而
    混合二種以上之毒品以營利之犯意聯絡，先由「中彰(營)」
    於109年12月25日前某時，在「Tiktok抖音交友軟體」之公
    開影片評論區，張貼「彰化、營、快私訊」（即販售毒品咖
    啡包之廣告暗語）向不特定人兜售毒品，經員警網路巡邏發
    現後，與其聯繫而將微信暱稱「汽車精品(營)」之人加為好
    友，再與「汽車精品(營)」約定交易時間、地點、數量，嗣
    由林○佑於109年12月26日19時許，將扣案如附表編號1所示
    含有上開第三級毒品之毒咖啡包12包，交付乙○○後，再由乙
    ○○擔任駕車外送毒品服務之車手工作（即俗稱小蜜蜂），於
    109年12月26日21時30分許，使用扣案如附表編號2所示手機
    （插用門號0000-000000號SIM卡），與林○佑聯繫販賣本案
    毒咖啡包事宜，並騎乘不知情之林藝學（即林○佑父親）所
    有、車牌號碼000-0000號普通重型機車，到臺中市○區○○路0
    0號前，交付售價新臺幣（下同）7000元之本案咖啡包12包
    予喬裝為買家之員警，於交易之際經警當場表明身分而未遂
    ，並為警扣得如附表所示之物。
二、案經臺中市政府警察局烏日分局報告臺灣臺中地方檢察署檢
    察官偵查起訴。
    理    由
一、證據能力之說明：
　㈠本判決所引用被告以外之人於審判外之言詞或書面陳述，均
    經本院於審理時當庭直接提示而為合法調查，檢察官、被告
    乙○○及其辯護人均同意作為證據（見本院卷第106-107頁）
    ，本院審酌前開證據作成或取得狀況，均無非法或不當取證
    之情事，亦無顯不可信情況，故認為適當而均得作為證據，
    依刑事訴訟法第159條之5規定，均具有證據能力。
　㈡本判決以下所引用之非供述證據，均與本案事實具有自然關
    聯性，且核屬書證、物證性質，又查無事證足認有違背法定
    程式或經偽造、變造所取得等證據排除之情事，復經本院依
    刑事訴訟法第164條、第165條踐行物證、書證之調查程序，
    亦堪認均有證據能力。
二、認定犯罪事實之理由及證據：
　㈠訊據被告於偵查及審判中就上開犯罪事實均坦承不諱（見偵
    卷第33-38、89-90頁，本院卷第330頁），核與證人即少年
    林○佑於警詢、偵訊及審理時之證述大致相符（見偵卷第161
    -163、195-202頁，本院卷第133-146頁），並有109年12月2
    6日員警職務報告、現場錄音譯文譯文表、現場搜索照片、
    手機翻拍照片及扣案物品照片、臺北榮民總醫院110年3月10
    日北榮毒鑑字第C0000000號毒品成分鑑定書、車牌號碼000-
    0000號車號查詢機車車籍資料、110年8月25日員警職務報告
    、110年8月31日員警職務報告、林○佑通訊軟體對話紀錄手
    機翻拍照片（見偵卷第47-48、49、69-83、123-127、133、
    183、189、207-215頁）、數位採證報告、檢事官職務報告
    檢附手機採證報告（見數採卷第5-8、9-77頁）在卷可查，
    復有如附表編號1所示之物扣案可憑，且其中扣案如附表編
    號1所示之本案毒咖啡包，經鑑驗檢出含有混合二種以上之
    第三級毒品成分，有上開毒品成分鑑定書附卷可憑，足認被
    告之自白與事實相符，堪以採信。
　㈡被告自承林○佑曾提及送貨的好處等送完回去再說等語（見本
    院卷第105頁），足認被告原本能由此次與林○佑共同販賣毒
    咖啡包之行為獲取利益，僅是因為警查獲而無法實際取得報
    酬，且依照證人即少年林○佑於審理時之證述，亦可知被告
    積欠林○佑債務約3萬元，且於本案109年12月26日案發時，
    被告尚未清償完畢（見本院卷第142-143頁），則不論是林○
    佑實際給付被告報酬，或是由被告以送貨抵償積欠林○佑之
    債務，均足認被告所述林○佑曾允諾等送貨完之後再談好處
    等語，應屬可採，則被告就本案犯行具有牟利意圖，亦可認
    定。至少年林○佑於審理時雖稱其與被告均不會因共同販賣
    本案毒咖啡包而獲得任何好處云云（見本院卷第143頁），
    然因少年林○佑就其本案涉犯販賣毒品罪嫌，業經臺灣彰化
    地方法院少年法庭移送臺灣彰化地方檢察署檢察官偵查中，
    業如前述，足見少年林○佑就此部分所為證述，與其自己尚
    在訴追中之罪嫌間，具有利害關係，則其此部分證述之憑信
    性顯有可疑，自不足採。
　㈢綜上所述，本案事證明確，被告犯行堪以認定，應依法論科
    。
三、論罪科刑：
　㈠按4-甲基甲基卡西酮、硝甲西泮均屬毒品危害防制條例第2條
    第2項第3款所定之第三級毒品，均不得販賣。
　㈡核被告所為，係犯毒品危害防制條例第9條第3項、第4條第6
    項、第3項之販賣第三級毒品而混合二種以上之毒品未遂罪
    。毒品危害防制條例第9條第3項係對混合2種以上毒品之特
    殊要件予以加重處罰，乃就犯罪類型變更之個別犯罪行為予
    以加重，自屬刑法分則加重之性質，為另一獨立之犯罪型態
    ，起訴意旨認被告係犯毒品危害防制條例第4條第6項、第3
    項之販賣第三級毒品未遂罪，尚有未洽，惟因基本社會事實
    同一，且經本院告知變更後之罪名（見本院卷第330頁），
    已無礙被告訴訟防禦權之行使，爰依法變更起訴法條。
　㈢被告與林○佑、微信暱稱「中彰(營)」、「汽車精品(營)」之
    身分不詳之人，有犯意聯絡及行為分擔，應論以共同正犯。
　㈣刑之加重減輕事由：
　　1.成年人教唆、幫助或利用兒童及少年犯罪或與之共同實施
      犯罪或故意對其犯罪者，加重其刑至二分之一，兒童及少
      年福利與權益保障法第112條第1項前段定有明文。查被告
      於本案行為時係成年人，且知悉共犯林○佑於上開行為時
      為未滿18歲之少年，此為被告所坦承不諱（見本院卷第10
      5頁），是被告成年人與少年林○佑共犯本案販賣毒品犯罪
      ，應依上開規定加重其刑。
　　2.按犯前五條之罪而混合二種以上之毒品者，適用其中最高
      級別毒品之法定刑，並加重其刑至二分之一，毒品危害防
      制條例第9條第3項定有明文。查被告本案販賣第三級毒品
      而混合二種以上之毒品，業如前述，除適用其中最高級別
      即販賣第三級毒品之法定刑外，並應依上開規定加重其刑
      。
　　3.按未遂犯之處罰，以有特別規定者為限，並得按既遂犯之
      刑減輕之，刑法第25條第2項定有明文。查被告係與佯為
      買家之員警進行毒品交易，員警實際上並無購買毒品之真
      意，且警方亦在旁監控，事實上不可能真正完成買賣，是
      被告所為僅能論以販賣未遂，其所生危害較既遂犯為輕，
      爰按上開規定減輕其刑。
　　4.按犯第4條至第8條之罪於偵查及歷次審判中均自白者，減
      輕其刑，毒品危害防制條例第17條第2項定有明文。經查
      ，被告就本案於偵查及審判中均自白犯行，業如前述，應
      依上開規定減輕其刑。
　　5.按犯第4條至第8條、第10條或第11條之罪，供出毒品來源
      ，因而查獲其他正犯或共犯者，減輕或免除其刑，毒品危
      害防制條例第17條第1項定有明文。查本案係因被告供述
      而查獲上手即共犯林○佑，業經偵辦本案之檢警機關函覆
      明確，有臺灣臺中地方檢察署110年11月3日中檢謀善110
      偵1044字第1109108380號函、臺中市政府警察局大甲分局
      110年11月1日中市警甲分偵字第1100028819號函及職務報
      告在卷可稽（見本院卷第45、47-49頁），應依上開規定
      減輕其刑，並依法先遞加重後遞減輕之。
  ㈤爰審酌被告不思守法自制，不知循正當途徑獲取所需，為賺
    取不法利益，竟鋌而走險欲販賣毒咖啡包予他人施用，且其
    販賣之毒咖啡包，多以年輕族群為主要販賣對象，嚴重影響
    我國未來之生產力及競爭力，且足使施用者因施用毒品而散
    盡家財、連累家人，或為購買毒品而衍生其他犯罪，危害社
    會治安及國民健康甚鉅，殊值非難；復考量被告本案販賣數
    量尚非甚鉅，其情節與一般大盤、中盤毒梟有間，再參以其
    犯後坦承犯行，態度尚可，暨酌以其學經歷、家庭生活經濟
    情況（詳見本院卷第332頁）等一切情狀，量處如主文所示
    之刑。
四、沒收：
　㈠查獲之毒品：
　　按違禁物，不問屬於犯罪行為人與否，沒收之，刑法第38條
    第1項定有明文。經查，扣案如附表編號1所示之毒咖啡包，
    經送驗檢出含有第三級毒品成分，業如前述，且為被告本案
    販賣未遂所剩之毒品，業據被告供述明確（見本院卷第328
    頁），核屬違禁物，應依刑法第38條第1項規定均宣告沒收
    。另上開物品及其包裝容器均難與其內含之毒品成分析離，
    亦無析離之實益與必要，應視同違禁物，併予宣告沒收。至
    送驗耗損部分之毒咖啡包內容物，因已滅失，爰不另宣告沒
    收，附此敘明。
　㈡犯罪工具：
　　按犯第4條至第9條、第12條、第13條或第14條第1項、第2項
    之罪者，其供犯罪所用之物，不問屬於犯罪行為人與否，均
    沒收之，毒品危害防制條例第19條第1項定有明文。經查，
    扣案如附表編號2所示之手機，為被告用以與林○佑聯繫本案
    販賣毒品所用之物，業據被告供述明確（見本院卷第328頁
    ），應依前揭規定宣告沒收。
  ㈢犯罪所得：本案為販賣毒品未遂案件，並無沒收犯罪所得之
    問題。
據上論斷，應依刑事訴訟法第299條第1項前段、第300條，毒品
危害防制條例第4條第6項、第3項、第9條第3項、第17條第1項、
第2項、第19條第1項，兒童及少年福利與權益保障法第112條第1
項前段，刑法第11條、第28條、第25條第2項、第38條第1項，判
決如主文。
本案經檢察官丙○○提起公訴，檢察官甲○○到庭執行職務。
中　　華　　民　　國　　111 　年　　6 　　月　　22　　日
                  刑事第十四庭  審判長法  官  黃司熒
                                      法  官  江健鋒
                                      法  官  田雅心
以上正本證明與原本無異。
如不服本判決應於收受送達後20日內向本院提出上訴書狀，並應
敘述具體理由；其未敘述上訴之理由者，應於上訴期間屆滿後20
日內向本院補提理由書（均須按他造當事人之人數附繕本）「切
勿逕送上級法院」。
告訴人或被害人如不服判決，應備理由具狀向檢察官請求上訴，
上訴期間之計算，以檢察官收受判決正本之日起算。
                              　　　　書記官  王嘉麒
中　　華　　民　　國　　111 　年　　6 　　月　　22　　日
【附錄論罪科刑法條】
◎毒品危害防制條例第4條
製造、運輸、販賣第一級毒品者，處死刑或無期徒刑；處無期徒
刑者，得併科新臺幣3千萬元以下罰金。
製造、運輸、販賣第二級毒品者，處無期徒刑或10年以上有期徒
刑，得併科新臺幣1千5百萬元以下罰金。
製造、運輸、販賣第三級毒品者，處7年以上有期徒刑，得併科
新臺幣1千萬元以下罰金。
製造、運輸、販賣第四級毒品者，處5年以上12年以下有期徒刑
，得併科新臺幣5百萬元以下罰金。
製造、運輸、販賣專供製造或施用毒品之器具者，處1年以上7年
以下有期徒刑，得併科新臺幣1百50萬元以下罰金。
前五項之未遂犯罰之。
◎毒品危害防制條例第9條
成年人對未成年人販賣毒品或犯前三條之罪者，依各該條項規定
加重其刑至二分之一。
明知為懷胎婦女而對之販賣毒品或犯前三條之罪者，亦同。
犯前五條之罪而混合二種以上之毒品者，適用其中最高級別毒品
之法定刑，並加重其刑至二分之一。
【附表】
編號 品名 數量 所有人 扣押處所 1 毒咖啡包(含包裝袋) 12包 乙○○ 臺中市○區○○路00號 2 粉色iPhone 8 Plus (含門號0000-000000號SIM卡1張) 1支